臺灣臺南地方法院刑事判決　　　　　　　96年度易字第1029號
公　訴　人　臺灣臺南地方法院檢察署檢察官
被　　　告　丁○○
　　　　　　　　　　　號5樓
　　　　　　乙○○
共　　　同　蔡文斌律師
選任辯護人　王建強律師
上列被告等因強制罪案件，經檢察官提起公訴（95年度偵字第
10552號），本院判決如下：
    主  文
丁○○、乙○○均無罪。
    理  由
一、公訴意旨略以：被告丁○○為告訴人丙○○之三姐，被告乙○○為被告丁○○之友人。民國91年4月間某日，告訴人出
    資受讓位於臺南縣永康市○○路647巷24號由張國泓所經營
    之某卡拉ok店之內部相關設備。同年4月30日，告訴人再與
    該房屋之屋主傅永彥簽約承租該屋。嗣91年5月起告訴人在
    上址以前開設備開始經營忘不了餐飲店 (店招牌為「忘不了
    卡拉OK」)，並委由被告丁○○協助告訴人經營上開卡拉OK
    。被告丁○○與乙○○明知上情，竟基於以脅迫方式妨害告
    訴人入內行使上開卡拉OK經營權利之犯意聯絡，於92年3 月
    16日，由被告丁○○委請不知情之鎖匠更換上開卡拉OK店之
    門鎖後，復於同日由被告乙○○打電話向告訴人之友人高相
    楹稱：「轉告丙○○以後不要再進來 (忘不了卡拉OK店)，
    如果丙○○再進來的話，叫她試試看」等語脅迫告訴人，妨
    害告訴人入內行使上開卡拉OK店之經營權利，因認被告二人
    共同涉有刑法第304條第1項之強制罪嫌。
二、按告訴乃論之罪，其告訴應自得為告訴之人知悉犯人之時起
    ，於6個月內為之，刑事訴訟法第237條第1項固有明文，惟
    前開6個月之告訴期間限制，僅針對告訴乃論之罪。蓋因非
    告訴乃論之罪，告訴僅係促使發動偵查之訴訟行為，並非訴
    訟要件，凡於追訴權時效完成前，皆可提出告訴以促動偵查
    ，並無其他特別之期間限制，最高法院20年上字第552號判
    例可資參照。查本件告訴人所指訴被告丁○○以換鎖方式妨
    害其行使權利之行為，乃發生於92年3月16日，而告訴人則
    遲至93年8月12日始向臺灣屏東地方法院檢察署提出告訴，
    此有該署93年度發查字第664號卷（以下簡稱為屏東發查卷
    ）內告訴狀上收案戳記所載日期可稽，告訴人係於所指訴被
    告犯行發生後超過6個月，始提出告訴，即屬無疑。然按刑
    法第304條第1項之強制罪並非屬告訴乃論之罪，依95年7 月
    1日施行前之刑法第80條第1項第3款規定，該罪之追訴權時
    效為5年，則依前揭說明，只要告訴人係於被告丁○○行為
    後5年內提出告訴，均得促使檢察官偵查權之發動，而告訴
    人既係於案發後約1年5月提出本件告訴，本件訴訟要件即無
    欠缺，而應依法進行實質審理，合先敘明。
三、次按犯罪事實應依證據認定之，無證據不得認定犯罪事實，
    又不能證明被告犯罪或其行為不罰者，應諭知無罪之判決，
    刑事訴訟法第154條第2項、第301條第1項分別定有明文。又
    認定不利於被告之事實，須依積極證據，茍積極證據不足為
    不利於被告事實之認定時，即應為有利於被告之認定，更不
    必有何有利之證據；且刑事訴訟法上所謂認定犯罪事實之積
    極證據，係指適合於被告犯罪事實之認定之積極證據而言，
    雖不以直接證據為限，間接證據亦包括在內，然而無論直接
    或間接證據，其為訴訟上之證明，須於通常一般之人均不致
    有所懷疑，而得確信其為真實之程度者，始得據為有罪之認
    定，倘其證明尚未達到此一程度，而有合理之懷疑存在時，
    自不能以推測或擬制之方法，以為有罪裁判之基礎，有最高
    法院40年臺上字第86號判例、76年臺上字第4986號判例可資
    參照。
四、本件公訴人認被告丁○○、乙○○涉有前述強制罪嫌，係以
    證人劉國輝、盧桂蘭、傅永彥、高相楹、張國泓、張襦云、
    李幸娥證述，卡拉OK伴唱設備租賃書、臺灣星堡保全服務契
    約書、隆美窗簾客戶估價單1紙、銷價單3紙、收據1紙，以
    及被告二人於偵查供述為據。訊據被告二人則均堅詞否認有
    何妨害告訴人行使權利之犯行，被告丁○○辯稱其確為「忘
    不了卡拉OK」之真正出資者。經營「忘不了卡拉OK」之所有
    支出，均由被告丁○○所支付，是以，被告丁○○始為真正
    老闆，並由丁○○之夫擔任名義上負責人，再交由告訴人協
    助管理。因告訴人於高雄與高相楹同居，經常臺南、高雄兩
    地來回，無心管理餐飲店，92年3月15日晚間，於上開餐飲
    店，被告丁○○又因此事與告訴人產生爭執，故被告丁○○
    即要求告訴人如無心經營，就不如不要再來了，旋與告訴人
    終止委任關係。告訴人離去後，翌日（92年3月16日）丁○○始基於老闆之身分，要求鎖匠前來換鎖，從而，被告丁○○根本沒有妨害他人行使權利之故意。被告乙○○則辯稱其
    於92年3月16日根本未致電高相楹，遑論有任何脅迫之語，
    告訴人故意混淆事實，張冠李戴。且其僅係「忘不了卡拉OK
    」之客人，曾陪同被告丁○○前往屏東處理與告訴人間之糾
    紛，並曾於93年6月28日半夜酒醉後致電告訴人之男友高相
    楹，其中或有不當言語，或因此而招致告訴人不滿等語。
五、按刑法第304條第1項之強制罪，所謂「以強暴脅迫使人行無
    義務之事，或妨害人行使權利」者，其強暴脅迫之對象，須
    以「人」為要件，如妨害人行使權利時，被害人並不在場，
    自無從對人施強暴脅迫，既缺乏施強暴脅迫之手段，要與刑
    法第304條第1項之構成要件不符。又該條項稱「強暴」者，
    乃以實力不法加諸他人之謂，雖不以直接施諸於他人為必要
    ，即間接施之於物體而影響於他人者，亦屬之，然仍需被害
    人在場，始有受強暴之可能，倘被害人根本不在場，自不足
    構成強暴事由，最高法院85年度台非字第356號、86年度台
    非字第122號判決意旨亦可供參酌。故刑法第304條第1項之
    強制罪，既在保護個人之意思決定自由，從而行為人施強暴
    脅迫之對象，必須以對「人」直接或間接為之為限，單純對
    「物」則不包括在內；準此，苟行為人對物施以強制力當時
    ，被害人未在現場，自無從感受行為人對之實施之強脅手段
    ，亦無從影響其意思決定自由，即與本條所謂強暴脅迫之情
    形有別。
六、經查，被告丁○○固坦承於92年3月16日僱請不知情之鎖匠
    ，將「忘不了卡拉OK」店之門鎖更換，核與告訴人所指訴之
    情節相符而為可採。然被告丁○○更換門鎖之時，告訴人並
    未在場，此據告訴人以書狀或當庭陳述甚明，則被告丁○○
    對「忘不了卡拉OK」店大門更換門鎖施以強制力之行為，雖
    對於告訴人之自由進出該店造成妨害，然告訴人於被告丁○○行為時，既無從感受其對之實施之強暴手段，告訴人之意
    思決定自由即未受影響，被告丁○○之行為，自無刑法第
    304 條第1項要件之該當。至被告乙○○雖否認有打電話給
    高相楹，要求轉告告訴人不要再前來「忘不了卡拉OK」之行
    為，然縱認被告乙○○所辯並不可採，其打電話給高相楹再
    要求轉告告訴人之行為，亦非直接對於告訴人而施以強暴脅
    迫；且被告丁○○之行為既不得以刑法第304條第1項之罪責
    相繩，更難認被告乙○○與丁○○間有妨害告訴人行使權利
    之犯意聯絡，而單論被告乙○○以共犯之責。此外，本院復
    查無其他積極證據，可認被告二人有何以強暴脅迫方式，妨
    害告訴人行使權利之行為，不能證明被告二人犯罪，依法自
    應為無罪之諭知。
七、被告二人行為既無構成強制罪之可能，業如前述，「忘不了
    卡拉OK」店之所有權歸屬，被告丁○○或告訴人方為該店之
    實際經營者，乃與本件被告二人犯罪之構成與否無關，遂無
    另予審酌說明之必要，附此敘明。
據上論斷，應依刑事訴訟法第301條第1項判決如主文。
本案經檢察官甲○○到庭執行職務。
中　　華　　民　　國　　96　　年　　12　　月　　26　　日
　　　　　　　　　刑事第十一庭  法　官　吳坤芳
以上正本證明與原本無異。
如不服本判決應於收受本判後10日內向本院提出上訴書狀，並應
敘述具體理由。如未敘述上訴理由者，應於上訴期間屆滿後20日
內向本院補提理由書狀（均須按他造當事人之人數附繕本）「切
勿逕送上級法院」。
  　　　　　　　　　　　　　　　書記官　莊淑雅
中　　華　　民　　國　　96　　年　　12　　月　　27　　日
